【裁判字號】    94,訴,1982
【裁判日期】    950404
【裁判案由】    給付管理費
【裁判全文】
臺灣臺中地方法院民事判決  94年度訴字第1982號
原      告  台中公館大廈管理委員會
法定代理人  單玉玲
訴訟代理人  黃秀蘭  律師
被      告  中邑產業開發股份有限公司
法定代理人  甲○○
訴訟代理人  廖健智  律師
            乙○○
複代理人    洪明立  律師
當事人間給付管理費事件，本院於95年3月21日言詞辯論終結，
判決如下：
    主      文
被告應給付原告新台幣捌萬柒仟壹佰柒拾元，及自民國九十四年
九月七日起至清償日止，按年息百分之五計算之利息。
原告其餘之訴駁回。
訴訟費用由被告負擔伍分之貳，餘由原告負擔。
本判決原告勝訴部分得假執行；但被告以新台幣捌萬柒仟壹佰柒
拾元預供擔保後，得免為假執行。
原告其餘假執行之聲請駁回。
    事實及理由
壹、兩造之聲明：
  一、原告：
    (一)被告應給付原告新台幣（下同）548,670元，及自本起訴
      狀送達翌日起至清償日止，按年息5%計算之利息。
    (二)訴訟費用由被告負擔。
    (三)願供擔保，請准宣告假執行。
  二、被告：
    (一)原告之訴及假執行之聲請均駁回。
    (二)訴訟費用由原告負擔。
    (三)如受不利之判決，請准供擔保免為假執行。
貳、原告起訴主張：原告成立於民國（下同）94年3月7日，由區
    分所有權人會議選任單玉玲為主任委員，並向台中市北區區
    公所報准備查有案，為台中市○區○○街71號「台中公館公
    寓大廈」（下稱本公寓）之合法管理委員會。被告為本公寓
    地上1樓75號，及地下1、2樓之區分所有權人，依規約之規
    定負有繳納管理費之義務，惟被告自88年9月起至94年7月止
    ，計欠管理費548,670元（含88年9月起至91年9月止之管理
    費443,000元，及91年10以後以11個車位計之管理費105,670
    元），經催不理，爰依管理費請求權，請求判決如聲明所示
    。
參、被告則以：本公寓自82年間完工時起，即有「公館大樓管理
    委員會」管理事務，對內、對外並以主任委員即訴外人吳傳
    瑞之名義行使職權，被告原有車位11個，91年12月間，吳傳
    瑞代表「公館大樓管理委員會」與被告成立協議，就91年9
    月以前被告所積欠之管理費524,000元，同意以被告所有之
    第13、14號停車位抵付443,000元，餘額並以現金81,000繳
    清，故被告於91年9月以前並未積欠管理費，且被告既以車
    位抵付管理費，則91年10月以後，原告仍以11個車位計收管
    理費，亦非有據；吳傳瑞擔任主任委員期間，從未有區分所
    有權人質疑其擔任主任委員之合法性，或管理委員會為不合
    法，縱認吳傳瑞未經合法選任，但吳某對外代表管理委員會
    處理事務長達十餘年之久，亦已足使所有區分所有權人信其
    為合法之主任委員，則原告對於上開表見之事實，應負授權
    人之責任；又原告既成立於94年3月7日，即無權請求成立前
    之管理費等語，資為抗辯。
肆、經查：
  一、以下之事實為兩造所不爭，本院採為判決之基礎：
    (一)原告管委會成立於94年3月7日。
    (二)原告成立之前另有吳傳瑞自84年起，以另行組織之「台中
      公館大樓管理委員會」管理本公寓之事務。
    (三)被告為本公寓地上1樓75號，及地下1、2樓之區分所有權
      人，原有車位11個，自88年8月至91年9月止，計積欠管理
      費524,000 元。
    (四)91年12月吳傳瑞代表「台中公館大樓管理委員會」與被告
      和解，由被告以第13、14號車位抵繳443,000元，另並給
      付現金81,000元，其協議內容如本院卷第34頁協議書所示
      。
    (五)自91年10月至94年7月止被告所積欠管理費，如以9個車位
      計87,170元，如以11個車位計105,670元。
  二、按管理委員會有當事人能力，公寓大廈管理條例（下稱本
      條例）第38條定有明文，雖公寓大廈之管理委員會具有為
      訴訟當事人之能力，惟其僅係公寓大廈區分所有權人團體
      之代表機關，並無如自然人或法人之權利能力；管理委員
      會雖有收支、保管、運用收益、公共基金及其他經費之權
      限（本條例第36條第7款），惟前述公共基金、收益及其
      他經費，係屬全體區分所有權人團體公同共有之權利（參
      照本條例第19條之規定），管理費請求權，亦屬全體區分
      所有人團體所公同共有，僅由管理委員會行使之，於訴訟
      上並由管理委員會擔當訴訟，判決之效力及於全體區分所
      有權人團體（參照民事訴訟法第401條第2項），故本條例
      第38條第2項同時規定：「管理委員會為原告或被告時，
      應將訴訟事件要旨速告區分所有權人」。原告「公館大廈
      管委會」雖成立於94年3月7日，惟本公寓於82年間即已興
      建完成，84年起並由吳傳瑞以另行組織之「台中公館大樓
      管理委員會」管理本公寓之事務，此為兩造所不爭；而本
      公寓因從未合法召集區分所有人會議，吳傳瑞不具合法主
      任委員之資格，除為本院94年訴字第713號判決所明認外
      （本院卷第85頁），並為被告所不爭，故吳傳瑞以「公館
      大樓管理委員會」主委為本公寓管理事務之期間，係屬未
      受委任，並無義務，而為全體區分所有權人團體管理事務
      ，因管理本公寓所產生之法律關係，與本公寓全體區分所
      有權人團體間，應適用民法第172條以下關於無因管理之
      規定。
  三、未受委任，並無義務，而為他人管理事務者，其管理應依
      本人明示或可得推知之意思，以有利於本人之方法為之。
      又管理事務經本人承認者，除當事人有特別意思表示外，
      溯及管理事務開始時，適用關於委任之規定，民法第172
      條、第178條定有明文。原告雖主張吳傳瑞並非本公寓區
      分所有權人合法選任之管理委員所互推產生之主任委員，
      不具合法主任委員之資格，其於91年12月間無權代表本公
      寓與被告簽訂協議書，該協議書復未經原告承認，對原告
      不生效力，被告則稱原告合法成立前之管理費不得請求云
      云。惟原告成立之後為管理本公寓之事務，即接管吳傳瑞
      原「台中公館大樓管理委員會」之印信，及因管理本公寓
      所制作之分類帳冊，此為兩造所不爭（詳本院卷第52頁原
      告之主張），原告並進而依原「台中公館大樓管理委員會
      」所製作之分類帳核計被告在原告合法成立之前，已積欠
      前本公寓88年8月之管理費443,000元，及91年10以後以11
      個車位計之管理費105,670元，核原告之行為，自屬代表
      全體區分所有權人團體對於吳傳瑞及「台中公館大樓管理
      委員會」此前之無因管理之行為予以承認，依前揭規定，
      吳傳瑞管理本公寓事務期間之行為，與全體區分所有權人
      團體間自應溯及適用關於委任之規定，其自非無權代表本
      公寓對外行使職權，本公寓全體區分所有權人團體自已取
      得對被告之管理費請求權，而原告既係本公寓合法選任之
      管理委員會，自亦得代表本公寓對被告請求給付管理費，
      被告抗辯稱原告無權請求其合法成立前之管理費云云，即
      非可採。再者，被告公司因財務困難，經協調以現金81,0
      00元及地下停車場兩個停車位13、14號供「台中公館大樓
      」管理委員會抵銷積欠之管理費，除為兩造所不爭外，原
      告所提出之「台中公館大樓管理委員會91年至94年4月止
      總分類帳」亦詳細載明此旨（本院卷第21頁），原告既對
      吳傳瑞「台中公館大樓管理委員會」之無因管理行為加以
      承認，則吳傳瑞代表本公寓與被告成立之協議，自亦對全
      體區分所有權人團體生效，原告不得僅取對其有利之管理
      費請求權，而否認吳傳瑞於91年12月間代表本公寓與被告
      所為協議之效力；至於吳傳瑞之管理行為是否對本公寓產
      生損害，則係另一問題（民法第174條第1項、第544條）
      ，原告主張主張吳傳瑞無權代表本公寓於91年12月間與被
      告簽訂協議書，車位抵付管理費之協議對原告不生效力云
      云，亦非可採。
  四、綜上所述，被告88年起至91年9月止所積欠之管理費443,
      000元債權，既因吳傳瑞代表「公館大樓管理委員會」與
      被告協商以車位抵付之協議而消滅，且被告因協議車位自
      91年10以後減少為9個，則原告依管理費請求權，請求被
      告給付91年10月至94年7月止以9個車位計付之管理費87,
      170元，並自起訴狀繕本送達之翌日（即94年9月7日）起
      至清償日止，按年息5%計算之法定遲延利息，為有理由，
      應予准許。超過此部分之請求，為無理由，應予駁回。原
      告勝訴部分，所命給付之金額未逾500,000元，依職權宣
      告假執行，並依被告之聲請，酌定相當之擔保金額，宣告
      被告預供擔保得免為假執行；至於原告敗訴部分，假執行
      之聲請無所依附，應予駁回。
  五、本件事證已臻明確，兩造其餘攻擊、防禦方法，核與判決
      結果不生影響，爰不予一一論述，併此敘明。
伍、訴訟費用負擔之依據：民事訴訟法第79條。
中    華    民    國    95    年    4     月    4     日
                  民事第四庭    法  官  王銘
正本係照原本作成。
如對本判決上訴，須於判決送達後20日內向本院提出上訴狀。
中    華    民    國    95    年    4     月    4     日
                                書記官


司法院資訊處製作；財團法人民間司法改革基金會備份。
